【裁判字號】    98,上訴,1050
【裁判日期】    980929
【裁判案由】    強盜
【裁判全文】
臺灣高等法院高雄分院刑事判決        98年度上訴字第1050號
上  訴  人
即  被  告  丙○○
                    現於臺灣高雄監獄執行中
指定辯護人  本院公設辯護人孫妙岑
上列上訴人因強盜案件，不服臺灣高雄地方法院97年度訴字第18
34號中華民國98年5 月27日第一審判決（起訴案號：臺灣高雄地
方法院檢察署97年度偵字第27937 號），提起上訴，本院判決如
下：
     主  文
上訴駁回。
     事  實
一、丙○○曾因施用毒品案件，經本院以93年度上訴字第1130號
    判決有期徒刑1 年4 月確定；又因施用第一、二級毒品案件
    ，經臺灣高雄地方法院以94年度訴字第674 號分別判處有期
    徒刑8 月、6 月，定應執行刑為1 年1 月確定，兩案接續執
    行，於民國94年11月28日入監服刑，因減刑而於96年7 月16
    日執行完畢。詎仍不知悔改，竟意圖為自己不法之所有，於
    97年9 月13日13時52分許，攜帶客觀上足對人之生命、身體
    、安全構成威脅，具有危險性，可供兇器使用之西瓜刀1 支
    （未據扣案），及白色飼料袋1 個，爬牆進入甲○○所經營
    ，址設高雄縣大寮鄉○○段3355地號之「聖鋒環保資源回收
    場」內竊取廢鋁、銅條、白鐵等物，嗣於同日15時4 分許，
    適該資源回收場負責人甲○○、員工乙○○從外返回該資源
    回收場內，目睹丙○○正在該資源回收場內之廢金屬堆裡竊
    取廢鋁、銅條、白鐵等物裝入前揭飼料袋，當場加以制止，
    丙○○為防護贓物及脫免逮捕，竟當場以右手持該把西瓜刀
    ，向甲○○、乙○○2 人恫稱不得報警，並向乙○○表示如
    果報警，就要殺他等語，以此脅迫方式致使甲○○、乙○○
    2 人難以抗拒，任由丙○○攜帶該裝有廢鋁、銅條、白鐵等
    贓物之白色飼料袋離去。嗣經甲○○報案後，員警於97 年9
    月16日22時30分許，在高雄縣大寮鄉○○路13巷157 號「陳
    氏宗祠」處，將丙○○帶回調查，並扣得丙○○所有供犯罪
    犯罪所用之白色飼料袋1 個，及丙○○作案時所穿戴之藍色
    雨衣1 件、銀色安全帽1 頂等物。
二、案經甲○○訴由高雄縣政府警察局林園分局報請臺灣高雄地
    方法院檢察署檢察官偵查起訴。
     理  由
壹、證據能力部分
一、按被告之自白，非出於強暴、脅迫、利誘、詐欺、疲勞訊問
    、違法羈押或不正之方法，且與事實相符者，得為證據；又
    被告陳述其自白係出於不正之方法者，應先於其他事證而為
    調查，刑事訴訟法第156 條第1 項及第3 項前段分別定有明
    文。被告於本院雖辯稱：伊於警詢筆錄，因當時有吃藥頭暈
    暈不知陳述為何云云。惟查：被告於97年9 月16日之警詢筆
    錄，經本院勘驗其筆錄製作過程及內容，勘驗結果為：【被
    告對於員警的詢問，都能立即、快速、清楚明確回答，且其
    口齒清晰，意識表達清楚，並對於員警警詢筆錄詢問「你現
    在意識是否良好、清楚」，也表達清楚，並無被告所稱服用
    藥物，頭暈暈、迷迷糊糊，意識不清等情事】（見本院卷第
    69頁），是被告上開所辯即無可採。被告於警詢過程，既無
    意識不清致無法辨識詢問內容情形，且係出於自由意思為之
    ，其警詢筆錄自具有證據能力。
二、次按被告以外之人於偵查中向檢察官所為陳述，除顯有不可
    信之情況者外，得為證據，刑事訴訟法第159 條之1 第2 項
    亦定有明文。查證人甲○○、乙○○於檢察官偵查時所為陳
    述，業經上開證人於供前具結，有證人結文附卷可稽，其於
    偵查中之陳述，客觀上並無顯不可信之情況，且其2 人均已
    經原審傳訊到庭行交互詰問，依上說明，其等於偵查中之證
    言自均具有證據能力。
三、又按被告以外之人於審判外之陳述雖不符刑事訴訟法第159
    條之1 至之4 等四條之規定，而經當事人於審判程序同意作
    為證據，法院審酌該言詞陳述或書面陳述作成時之情況，認
    為適當者，亦得為證據；當事人、代理人或辯護人於法院調
    查證據時，知有刑事訴訟法第159 條第1 項不得為證據之情
    形，而未於言詞辯論終結前聲明異議者，視為有前項之同意
    ，同法第159 條之5 定有明文。查證人甲○○、乙○○於警
    詢中之陳述，性質雖屬傳聞證據，惟被告、辯護人及檢察官
    均同意作為證據，且上開陳述均係出於渠等任意性之陳述，
    是上開證人於警詢所為陳述，均有證據能力。
貳、實體部分
一、訊據上訴人即被告丙○○固坦承在案發當日爬牆進入「聖鋒
    環保資源回收場」內，及持刀與甲○○、乙○○對話後離去
    等情，惟矢口否認有竊盜及加重準強盜犯行，辯稱：當天是
    去向甲○○追討之前欠我的錢，因對方不在，始爬牆進去等
    ，並非進去行竊；當時是乙○○拿鐵條要打我，我才隨手從
    地上拿起刀子防身，我無威脅及恐嚇他們云云。經查：
  (一)被告於上揭時、地，攜帶西瓜刀1 把、白色塑膠袋1 個，爬
    牆進入「聖鋒環保資源回收場」內行竊之事實，業據被告於
    警詢供述：「我是爬牆帶飼料袋進入該處行竊，帶刀進去係
    怕裡面有狗防身」（見偵查卷第6 頁），於偵查中供述：「
    我有帶刀及袋子進去撿拾廢鐵，當日有拾到廢鐵」（見偵查
    卷第50頁）、於原審供述：「當時我有帶1 把長約30公分的
    刀子，爬牆進入該回收場要撿廢特瓶變賣，我知道在資源回
    收場自己拿取廢寶特瓶是不對的，但當時我沒有錢」（見原
    審卷1 第25頁）、「我當天爬牆進入確實係要偷廢鋁、銅條
    、白鐵」（見原審卷2 第133 頁）等情不諱，經核與證人甲○○於警詢、偵查及原審證稱：當時被告手上拿著1 把西瓜
    刀，並提著1 個飼料袋，內裝有資源回收場的廢鋁、銅條、
    白鐵等情（偵卷第9 、41頁、原審卷2 第67-68 頁）；證人
    乙○○於警詢及偵查證稱：被告手持1 把西瓜刀，另提著1
    個飼料袋內裝有從我們回收場偷來的廢鋁、銅條、白鐵（偵
    卷第12、41頁），於原審證稱被告當天手拿1 把西瓜刀，白
    色飼料袋內鼓鼓的，裡面有裝東西（原審卷2 第76-78 頁）
    等情相符，復有白色飼料袋1 個扣案可稽。又被告當時確有
    持刀與甲○○、乙○○對峙並對話，亦有現場錄影翻拍相片
    4 張在卷可佐（見偵查卷第29-30 頁），復經原審勘驗該錄
    影帶內容無訛（見原審卷2 第96頁）。是依上開證據觀之，
    被告確有攜帶1 把西瓜刀，爬牆進入「聖鋒環保資源回收場
    」內行竊之事實，應堪認定。被告於本院辯稱未帶刀入內行
    竊，係前往追討欠款云云，與上開證據不符，自難採信。
  (二)另證人甲○○於警詢、偵查及原審證稱：被告當時手上拿著
    西瓜刀，叫我和乙○○不要報警，並向乙○○表示不准報案
    ，不然就要殺他，後來拿著袋子內的東西離開，當時因為被
    告手拿西瓜刀，所以我們不敢報警，也無法反抗等情（見偵
    查卷第9 、41頁、原審卷第67頁）、證人乙○○於警詢、偵
    查及原審證稱：被告手持西瓜刀警告我不准報案，不然就要
    殺我，因為被告當時手拿西瓜刀，我們會害怕，所以不敢擋
    ，後來他就提著裝有偷來的廢鋁、銅條、白鐵之飼料袋離開
    （見偵卷第12、41頁、原審卷2 第79-80 頁）等情明確，另
    依原審勘驗現場錄影監視光碟顯示：「當日15時6 分50秒左
    右，被告返回畫面與甲○○近距離對話，乙○○則持鐵棍在
    被告後方，隨後被告又走向乙○○，與乙○○對話，被告與
    甲○○與乙○○對話過程中，被告右手持刀搖動。隨後甲○○及乙○○二人獨自進入畫面下方之辦公室內」等情（見原
    審卷2 第96頁），顯見被告於竊盜行為遭發現後，當場為防
    護贓物及脫免逮捕，竟手持西瓜刀，以脅迫手段向甲○○、
    乙○○2 人恫稱不得報警，並向乙○○表示如果報警，就要
    殺他，致使甲○○、乙○○2 人難以抗拒，任由被告將裝有
    廢鋁、銅條、白鐵等贓物之白色飼料袋離去之事實，堪以認
    定。被告於本院辯稱當時拿刀子係要防身，無威脅及恐嚇他
    們云云，與上開證據不符，自無可採。另證人甲○○、乙○○於原審雖誤認被告患有愛滋病一情，然因被告當時於對峙
    中手持西瓜刀搖動，且有出言恐嚇行為，客觀上已達令人難
    以抗拒之程度，是縱使證人甲○○、乙○○2 人當時誤以為
    被告患有愛滋病，而未進一步與被告抵抗，仍無礙於被告構
    成加重準強盜罪之犯行。
  (三)被告雖辯稱當天所持刀子是在現場地上撿的云云。惟查，被
    告於警詢時對於當天帶刀進入該資源回收場乙節並不否認，
    僅供稱當天所帶為柴刀（見偵卷第6 頁），且證人甲○○、
    乙○○2 人於檢察官訊問及原審審理時均具結證稱看到被告
    時，他手上就有刀子，他當天手上拿的確定是西瓜刀（見偵
    卷第41頁、原審卷2 第67、76、80頁），另從證人甲○○當
    庭清楚描繪案發當時被告所持刀械之形狀（原審卷2 第85
    頁），顯見被告當時手持之刀械，係被告行竊時攜至現場，
    且確為西瓜刀無訛。被告又辯稱當天沒帶飼料袋到現場云云
    。惟查，被告於警詢時親口供稱扣案的飼料袋是作案當時所
    攜帶（見偵卷第5-6 頁），且證人甲○○於警詢、檢察官訊
    問及原審審理時亦具結證稱被告案發當時拿著1 個飼料袋裝
    偷來的廢鋁、銅條、白鐵等物（偵卷第9 、41頁、本院卷第
    67至70頁），而證人乙○○於警詢及原審審理時亦具結證稱
    被告當時手上拿著1 個飼料袋內裝偷來的廢鋁、銅條、白鐵
    等物（見偵卷第12頁、原審卷第78頁），顯見被告案發當時
    確實攜帶扣案之飼料袋到現場行竊。
  (四)綜上所述，被告上開所辯均屬卸責之詞，要難採信，本件事
    證明確，犯行堪以認定，應予依法論科。
二、論罪科刑：
  (一)按刑法第329 條準強盜罪之規定，將竊盜或搶奪之行為人為
    防護贓物、脫免逮捕或湮滅罪證而當場施強暴、脅迫之行為
    ，視為施強暴、脅迫使人不能抗拒而取財之強盜行為，乃因
    準強盜罪之取財行為與施強暴、脅迫行為之因果順序，雖與
    強盜罪相反，卻有時空之緊密連接關係，以致竊盜或搶奪故
    意與施強暴、脅迫之故意，並非截然可分，而得以視為一複
    合之單一故意，亦即可認為此等行為人之主觀不法與強盜行
    為人之主觀不法幾無差異；復因取財行為與強暴、脅迫行為
    之因果順序縱使倒置，客觀上對於被害人或第三人所造成財
    產法益與人身法益之損害卻無二致，而具有得予以相同評價
    之客觀不法。故擬制為強盜行為之準強盜罪構成要件行為，
    雖未如刑法第328 條強盜罪之規定，將實施強暴、脅迫所導
    致被害人或第三人不能抗拒之要件予以明文規定，惟必於竊
    盜或搶奪之際，當場實施之強暴、脅迫行為，已達使人難以
    抗拒之程度，其行為之客觀不法，方與強盜行為之客觀不法
    相當，而得與強盜罪同其法定刑（大法官會議解釋釋字第63
    0 號解釋及最高法院97年度台上字第4425號刑事判決意旨參
    照）。本案被告於竊盜行為遭發現後，當場為防護贓物及脫
    免逮捕，竟手持西瓜刀，以脅迫手段向甲○○、乙○○2 人
    恫稱不得報警，並向乙○○表示如果報警，就要殺他，客觀
    上已達致使甲○○、乙○○2 人難以抗拒程度，依上開說明
    ，自屬符合準強盜罪構成要件之行為，堪以認定。
  (二)核被告所為，係犯刑法第329 條之竊盜因防護贓物、脫免逮
    捕，而當場施以脅迫之準強盜罪，且具有同法第321 條第1
    項第2 款、第3 款之情事，應依同法第330 條第1 項之加重
    強盜罪論處。被告前曾有如事實欄所示之有期徒刑前科，並
    於96年7 月16日執行完畢，有臺灣高等法院被告前案紀錄表
    在卷可稽，其於前開有期徒刑執行完畢後5 年內，再故意犯
    本件有期徒刑以上之罪，為累犯，應依刑法第47條第1 項之
    規定加重其刑。
  (三)原審認被告罪證明確，因而適用刑法第329 條、第330 條第
    1 項、第321 條第1 項第2 款、第3 款、第38條第1 項第2
    款、第47條第1 項規定，並審酌被告正值青壯，不思以正當
    途徑獲取財物，僅因缺錢花用，竟竊取他人財物，造成他人
    財產上之損害，復在遭告訴人甲○○、證人乙○○發現並阻
    其離去，為防護贓物、脫免逮捕，竟持西瓜刀施脅迫於其等
    2 人，造成其等心生畏怖，而難以抵抗，顯然守法觀念淡薄
    ，且犯後否認有施脅迫情事，惟念被告犯後坦承部分竊盜犯
    行，且所竊得之財物價值據告訴人指稱僅約1 千元（見偵卷
    第9 頁）等一切情狀，量處有期徒刑7 年2 月，並敘明扣押
    之白色飼料袋1 個，為被告所有，且供本件犯罪所用，業據
    被告於警詢時供述在卷（見偵卷第5 頁），應依刑法第38條
    第1 項第2 款規定，宣告沒收之。又被告持以供犯罪所用之
    西瓜刀1 把，並無證據證明為被告所有，且案發後業據被告
    於警詢供述已丟棄在排水溝渠（見偵卷第6 頁），顯已滅失
    ，爰不再為沒收之諭知。另扣案被告作案時所穿戴之藍色雨
    衣1 件、銀色安全帽1 頂，核與本件犯罪無關，爰均不為沒
    收之諭知，併此敘明。其認事用法，核無不合，量刑亦屬允
    當。被告上訴意旨否認犯罪，指摘原判決不當，為無理由，
    應予駁回。
據上論斷，應依刑事訴訟法第368條，判決如主文。
本案經檢察官許月雲到庭執行職務。
中    華    民    國    98    年    9     月    29    日
                  刑事第一庭    審判長法  官  周賢銳
                                      法  官  徐美麗
                                      法  官  施柏宏
以上正本證明與原本無異。
如不服本判決應於收受本判決後10日內向本院提出上訴書狀，其
未敘述上訴理由者，並得於提起上訴後10日內向本院補提理由書
狀（均須按他造當事人之人數附繕本）「切勿逕送上級法院」。
中    華    民    國    98    年    9     月    30    日
                                      書記官  魏文常
附錄本判決論罪科刑法條：
刑法第330條（加重強盜罪）
犯強盜罪而有第321 條第1 項各款情形之一者，處7 年以上有期
徒刑。
前項之未遂犯罰之。
刑法第329條（準強盜罪）
竊盜或搶奪，因防護贓物、脫免逮捕或湮滅罪證，而當場施以強
暴脅迫者，以強盜論。


司法院資訊處製作；財團法人民間司法改革基金會備份。
